【裁判字號】    89,自緝,36
【裁判日期】    900131
【裁判案由】    侵占
【裁判全文】
臺灣板橋地方法院刑事判決                          八十九年度自緝字第三六號
    自  訴  人  甲○○
    被      告  乙○○
右列被告因詐欺案件，經自訴人提起自訴，本院判決如左：
    主  文
乙○○意圖為自己不法之所有，以詐術使人將本人之物交付，處有期徒刑月，如易
科罰金以佰元折算壹日。
    事  實
一、乙○○原在臺北縣新莊市販售防盜器，曾於民國六十、六十一年間有妨害兵役及
    偽造文書前科，猶不知悔改，明知其營運不善，所使用其妻丙○○名義設在臺灣
    銀行新莊分行之支票帳戶自八十年四月二十七日起亦陸續退票，為遷移住所，竟
    意圖為自己不法之所有，於八十年五月十一日上午九時五十分許前往臺北縣新莊
    市○○路一四○號處，佯以願按每日新台幣（下同）一千五百元租金、每十日繳
    納一次之條件簽立租車切結書，並隱瞞其無資力之事實，向永豐小客車租賃有限
    公司之負責人甲○○承租牌照一五七─九二四二號汽車一個月，使甲○○陷於錯
    誤，當場將該車交付。嗣因乙○○遲不繳租，復駕駛該車舉家南遷至高雄市避債
    ，甲○○始知受騙，經多方連絡無果，由乙○○於同年六月二十三日下午將該車
    駛至臺北市○○路某處後以電話通知甲○○自來取回。
二、案經甲○○提起自訴。
    理  由
一、右揭事實除犯意及有無施用詐術部分外，餘業據被告乙○○於本院審理時供承不
    諱，核與自訴人指訴之情節相符，並有租賃切結書影本可稽，而被告之配偶丙○
    ○設在臺灣銀行新莊分行之支票帳戶自八十年四月二十七日起至同年五月八日止
    退票八張，計一百零四萬一千二百五十元，連同年五月二十四日及六月七日二紙
    分別退票三十七萬及八萬元，共一百四十九萬一千二百五十元等情，亦有臺北市
    票據交換所八十九年十二月二十九日北票字第八五三九號函檢附之退票紀錄可
    憑，佐以被告所供：「租車時我尚住在新莊市，我八十年五月初遷到高雄，最後
    一次租車是租車之後才遷到高雄市，後來八十三、八十四年間遷到屏東去，就住
    到現在，：：（當時經濟狀況很差嗎？）是的，家裡經常沒錢可吃飯，都向別人
    借錢來家用，我當時賣防盜器，當時週轉不太好。：：我當時入不敷出，所以雖
    然有收入，但付房租及生活費就不夠」（見本院八十九年十月二十六日訊問筆錄
    ），可見被告向自訴人租車時因營運不善、大量退票，已無支付能力，於租得車
    輛後即開車舉家南遷，一去多年未回，顯係遷往避債甚明。
二、被告辯稱伊於租期屆滿前曾打電話表明展期，已得出租人同意云云，未舉證以實
    其說，且為自訴人否認；果如所辯，被告焉會懼將車輛駛回自訴人店內，復有如
    其所供僅通知車置何處，未表明連絡方式之情形（見本院八十九年十二月十四日
    訊問筆錄），參以被告供稱：「（為何不把車開還甲○○？）我付不出車租是原
    因之一，：：五月一日我父親去世，我才急著回高雄去，：：（當時不能還車除
    了自己要用之外還有其他原因嗎？）車租預算不夠，：：不能還車之原因只有二
    點，一是我需要用車，二是付不出錢，：：（知道超過期限要還車嗎？）我知道
    ，：：我沒有告訴自訴人我沒錢請他車子租我，並請他體諒，：：車子我後來開
    去高雄，我租了三、四天後才開去高雄，車子在高雄時我未告訴自訴人，：：我
    去高雄時就想車子多用幾天到時再一起還錢，：：（車子歸還之前有無把住址、
    電話及連絡方式告訴自訴人？）住址、電話我未告訴他，：：這幾年我的住所都
    未跟自訴人告知」、「原先租車時未告訴他用途。（車子開到高雄有告訴自訴人
    嗎？）沒有，我租車之後未告訴他車子要開到高雄。：：五月十幾日時我父親喪
    事差不多已忙完了，：：（車子租了後隔幾天開到高雄去？）我記得開了二、三
    天就開到高雄去了，我遷到高雄去未告知自訴人」、「我租車之前就有打算去高
    雄，：：是想舉家搬遷，我租車時就想搬家時一起開回去，我當時想說回高雄後
    再找地方住，不是要住回老家，：：（租車時已知道馬上要搬遷，而且短期內不
    會回來，為何不把遷徙情形及連絡方法告訴對方？）我當時是要看高雄業務如何
    ，尚未決定，所以才未告訴對方搬遷情形及連絡電話，：：我有逾期還車沒錯」
    、「（租車時有無告知自訴人手頭困難且舉家要搬回高雄？）沒有。：：（對自
    訴人之指控有何意見？）錯在我本人，：：（對自訴人提起本訴有何辯解？）我
    當時很困難沒錯」（見本院八十九年十月二十六日、同年十一月二十三日、同年
    十二月十四日及九十年一月十一日訊問筆錄），可見被告係為搬家乃向自訴人租
    車，於洽租時已無支付能力，猶隱瞞其財務窘境，應允日租一千五百元、每十日
    繳納一次之條件簽具切結書予自訴人，於客觀上即足以使人陷於錯誤，且其旋即
    開車搬遷南下避債，迄未償還欠租，復不先告知遷徙處所或連絡電話，益證其承
    租時就系爭車輛即有不法所有之意圖；至被告於八十年六月二十三日將車駛回臺
    北市通知自訴人往取，已在其得手、逾越租期十餘日後，就其犯意之成立即不生
    影響。是本件事證明確，被告犯行堪以認定，應依法論科。
三、核被告所為係犯刑法第三百三十九條第一項之詐欺取財罪，其於六十、六十一年
    間因妨害兵役及偽造文書案，經臺灣高雄地方法院及臺灣臺北地方法院分別判處
    徒刑在案，有臺灣高等法院檢察署刑案紀錄簡覆表可考，爰審酌其素行、犯罪之
    動機、目的、手段、所生之危害及其否認罪行，惟已返還車輛之犯後態度等一切
    情狀，量處如主文所示之刑，並諭知易科罰金之折算標準，以示懲儆。
四、臺灣高雄地方法院檢察署移送併辦意旨另以：被告乙○○明知其所經銷之電話快
    速撥號器不具有節省電話費、解除鎖控撥打長途電話等功能，竟自八十一年底起
    在中國時報上刊登「可藉任何室內電話撥打大哥大、長途、市區電話、呼叫器」
    、「專利號碼28071號」、「免費撥打越洋電話」等字樣之不實廣告行銷電話撥
    號器，使李峻吉、李章監等消費者陷於錯誤，而以劃撥方式購買之，嗣因發覺購
    得之撥號器不具備上述功能始知受騙云云，因認被告另涉共同詐欺罪嫌。按刑法
    上連續犯所謂之概括犯意，係指行為人主觀上於實施犯罪之初即有始終同一之犯
    意，爾後本於此一貫之犯意反覆實施同一犯罪構成要件之行為而言，倘於實施途
    中另起新犯意，縱令其所犯罪名相同，亦屬實質上之數罪，不得以連續犯論（最
    高法院七十五年度台上字第二二五二號、第四五三二號、七十六年度台上字第一
    一五四號判決意旨參照）。依臺灣高雄地方法院檢察署八十三年度偵字第一六七
    一八號偵查卷內之張秀蓮、李俊吉、李章監之偵訊筆錄及剪報影本所示，被告係
    自八十一年度底起在中國時報刊登廣告，於八十二年初及同年六月間分別販售電
    話撥號器予張秀蓮及李俊吉、李章監等人，距本件行為時即八十年五月十一日逾
    一年六個月，被告於客觀上顯難在當時預計日後以前開方式販售該撥號器，況其
    前後行為實施之態樣不同，動機各異，被告亦供稱伊係遷至高雄後於八十一年間
    取得電話撥號器，搬家前並無販賣該產品之計畫（見本院九十年一月十一日訊問
    筆錄），可見併辦部分乃被告嗣後另行起意所為，與本件即無連續犯之裁判上一
    罪關係，非本件起訴效力所及，本院無從審究，應退還臺灣高雄地方法院檢察署
    檢察官另行偵辦，附此敘明。
據上論斷，應依刑事訴訟法第三百四十三條、第二百九十九條第一項前段，刑法第三
百三十九條第一項、（修正後）第四十一條第一項，罰金罰鍰提高標準條例第一條前
段、第二條判決如主文。
中      華      民      國    九十      年      一      月    三十一    日
              臺灣板橋地方法院刑事第五庭
                                          法  官  周建興
右正本證明與原本無異。
如不服本判決，應於判決送達後十日內，向本院提出上訴狀。
                                          書記官  許清秋
中      華      民      國    九十      年      二      月       一     日
刑法第三百三十九條
意圖為自己或第三人不法之所有，以詐術使人將本人或第三人之物交付者，處五年以
下有期徒刑、拘役或科或併科一千元以下罰金。
以前項方法得財產上不法之利益或使第三人得之者亦同。
前二項之未遂犯罰之。


司法院資訊處製作；財團法人民間司法改革基金會備份。
